最高法院刑事附帶民事訴訟判決　　九十四年度台附字第四０號
　　上　訴　人
　　即被上訴人　張 維 杰
　　　　　　　　　　　　　號
　　　　　　　　丁 ○ ○
　　　　　　　　　　　　　王路.
　　　　　　　　丙 ○ ○
　　　　　　　　　　　　　25.
　　上 列三 人
　　共　　　同
　　訴訟代理人　陳 素 雯律師
　　被 上訴 人
　　即 上訴 人　葉張淑珠
　　　　　　　　　　　　　Ha.
　　訴訟代理人　郭 瓔 滿律師
　　被 上訴 人　戊 ○ ○
　　　　　　　　甲○○○
　　　　　　　　乙　　○
　　　　　　　　　　　　　WV.
上列上訴人等因被上訴人等違反商業會計法等罪案件，不服台灣
高等法院中華民國九十三年十二月十日第二審刑事附帶民事訴訟
判決（九十二年度重附民上字第四八號），提起上訴，本院判決
如下：
    主  文
上訴駁回。
    理  由
一、原判決關於上訴人張維杰、丁○○、丙○○請求被上訴人葉
張淑珠就暫收款應賠償新台幣五千九百五十萬元及其法定利息部
分撤銷發回第一審法院部分：
按附帶民事訴訟，除有特別規定外，須附隨於原來之刑事訴訟而
合併審判，故附帶民事訴訟具有附帶於刑事訴訟之附帶性，原則
上準用關於刑事訴訟之規定。次按刑事訴訟法第三百七十七條規
定，上訴於第三審法院，非以判決違背法令為理由，不得為之。
是提起第三審上訴，應以原判決違背法令為理由，係屬法定要件
。如果上訴理由狀並未依據卷內訴訟資料，具體指摘原判決不適
用何種法則或如何適用不當，或所指摘原判決違法情事，顯與法
律規定得為第三審上訴理由之違法情形，不相適合時，均應認其
上訴為違背法律上之程式，予以駁回。此依同法第四百九十條前
段規定，亦為刑事附帶民事訴訟向第三審法院提起上訴時所準用
。本件上訴人即被上訴人張維杰、丁○○、丙○○以被上訴人即
上訴人葉張淑珠如附表附件一之犯罪事實，業經檢察官提起公訴
，彼等因葉張淑珠上開犯罪行為而受有損害，而向第一審法院提
起附帶民事訴訟請求回復彼等損害。原判決以第一審刑事判決就
附表附件一所示部分，其諭知葉張淑珠免訴係屬不當，已將第一
審刑事判決關於上開部分撤銷發回第一審法院，因而併將該部分
之第一審刑事附帶民事訴訟判決撤銷，發回第一審法院。從形式
上觀察，並無何違背法令情事。葉張淑珠上訴意旨以檢察官指葉
張淑珠涉有如附表附件一所載犯行，係犯修正前商業會計法第六
十六條第一款及稅捐稽徵法第四十三條第一項之罪嫌，而上開罪
名均屬侵害國家法益之罪，張維杰、丁○○、丙○○等人不得提
起附帶民事訴訟云云，任意指摘原判決不當，而就原判決以刑事
訴訟部分已將第一審關於上開部分撤銷，發回第一審法院，因而
併將關於此部分之附帶民事訴訟判決撤銷，發回第一審法院，究
有何違背法令，並未依據卷內訴訟資料具體指摘，難謂已符合首
揭第三審上訴之法定要件。葉張淑珠此部分上訴違背法律上之程
式，應予駁回。
二、原判決關於其他上訴駁回部分：
按因刑事訴訟諭知無罪、免訴或不受理之判決，而駁回原告附帶
民事訴訟之判決，非對於刑事訴訟之判決有上訴時，不得上訴，
刑事訴訟法第五百零三條第二項規定甚明。故刑事訴訟諭知無罪
、免訴或不受理之第二審判決，如係不得上訴於第三審之案件，
依上開規定，對於附帶民事訴訟之第二審判決，自亦不得上訴於
本院。無適用同法第五百零六條規定，僅對附帶民事訴訟之第二
審判決提起第三審上訴之餘地。本件原判決以被上訴人葉張淑珠
、戊○○、甲○○○、乙○被訴違反商業會計法等罪案件，其中
關於如附表附件二所示部分，檢察官認彼等係涉犯刑法第二百十
四條使公務員登載不實、稅捐稽徵法第四十三條幫助逃漏稅捐之
罪嫌，而該部分經原審維持第一審諭知被上訴人葉張淑珠、戊○
○、甲○○○、乙○無罪之判決，而就該部分之附帶民事訴訟駁
回上訴人張維杰、丁○○、丙○○之訴及其假執行聲請。而刑法
第二百十四條使公務員登載不實、稅捐稽徵法第四十三條幫助逃
漏稅捐等罪，係屬刑事訴訟法第三百七十六條第一款所列不得上
訴於第三審之案件，依上開說明，自不得僅就該部分之附帶民事
訴訟之判決提起上訴。上訴人張維杰、丁○○、丙○○竟復就此
部分提起上訴，顯為法所不許，應予駁回。
據上論結，應依刑事訴訟法第四百九十條前段、第三百九十五條
前段，判決如主文。
中　　華　　民　　國　九十四　年　　五　　月　二十六　日
                      最高法院刑事第二庭
                          審判長法官  董　明　霈
                                法官  林　茂　雄
                                法官  張　祺　祥
                                法官  呂　永　福
                                法官  郭　毓　洲
      本件正本證明與原本無異
                                      書  記  官
中　　華　　民　　國　九十四　年　　六　　月　　二　　日
                                                      Ｌ
附表:
附件一：
      葉張淑珠於民國七十六年六月至十月間，將張瑞祥對裕豐
      行股份有限公司（下稱裕豐行）、瑞裕漁業股份有限公司
      、海通漁業股份有限公司、裕豐股份有限公司所有之暫收
      債權共計新台幣（下同）一億一千四百七十萬元，以四家
      公司名義開立支票交付張瑞祥，並令不知情之會計人員，
      將明知不實之清償事項，登載於公司會計帳冊上，並製作
      不實之會計傳票憑證，而持不實之清償證明交予國稅局，
      實際上葉張淑珠則將前開支票直接存入張楊阿英、張火爐
      、林尾春等人帳戶，或存入張瑞祥帳戶後，再轉回各公司
      帳戶達五千五百二十餘萬元，而幫助逃漏贈與稅，因認葉
      張淑珠涉嫌違反修正前商業會計法第六十六條第一款、稅
      捐稽徵法第四十三條第一項罪嫌。
附件二：
  　　葉張淑珠係張瑞祥之妹，戊○○係葉張淑珠之子，張瑞祥
  　　曾立有遺囑，表示將遺產之二分之一贈與葉張淑珠，於七
    　十六年六月間因重病赴日治療，葉張淑珠意圖幫助逃漏贈
      與稅（侵占、詐欺部分告訴人已罹告訴期間），於同年九
      月二十一日赴日與張瑞祥商議，二人基於犯意聯絡（張瑞
      祥現已死亡），由張瑞祥出具記載授權其母即不知情之張
      楊阿英處理在台資產之委任書，實際則由葉張淑珠隻手處
      理，於同年九月二十二日回台後，即勾串戊○○及友人甲
      ○○○、甲○○○之子乙○，四人基於犯意之聯絡，偽由
      乙○承買張瑞祥所有之台北市大同區○○○路三０一號之
      一房地，並利用不知情之代書林禮仁向台北市建成地政事
      務所辦理所有權移轉登記，而以明知不實之事項，使公務
      員登載於職務上所掌之文書；再於七十九年六月三十日委
      託不知情之代書張象樹，將前開房地過戶予葉張淑珠、戊
      ○○持有多數股權之裕豐行，而連續使台北市建成地政事
      務所承辦公務員將不實事項登載於職務上所掌之公文書，
      且幫助逃漏贈與稅。因認葉張淑珠、戊○○、甲○○○、
      乙○涉有刑法第二百十四條使公務員登載不實、稅捐稽徵
      法第四十三條幫助逃漏稅捐之罪嫌。
